【裁判字號】    92,台上,605
【裁判日期】    920213
【裁判案由】    違反公職人員選舉罷免法
【裁判全文】
最高法院刑事判決                                九十二年度台上字第六○五號
    上  訴  人  甲○○
右上訴人因違反公職人員選舉罷免法案件，不服台灣高等法院高雄分院中華民國九十
一年八月十五日第二審判決（九十一年度上訴字第五一六號，起訴案號：台灣屏東地
方法院檢察署九十年度選偵字第三五、三六號），提起上訴，本院判決如左：
    主  文
上訴駁回。
    理  由
按刑事訴訟法第三百七十七條規定，上訴於第三審法院，非以判決違背法令為理由，
不得為之。是提起第三審上訴，應以原判決違背法令為理由，係屬法定要件。如果上
訴理由狀並未依據卷內訴訟資料，具體指摘原判決不適用何種法則或如何適用不當，
或所指摘原判決違法情事，顯與法律規定得為第三審上訴理由之違法情形，不相適合
時，均應認其上訴為違背法律上之程式，予以駁回。本件上訴意旨略稱：(一)上訴人之
父宴請里民，目的在感謝里民之愛戴，與一般廟會或答謝會無異，上訴人是否參加選
舉尚未決定，僅係利用此一機會一方面推介自己，一方面徵詢里民意見而已，並無賄
賂之意思，原審未詳加調查，遽行判決，即有調查職責未盡之違法。(二)公職人員選罷
法第九十條之一規定之交付賄賂罪，以收受者已收受而有其受賄之意思為限，即行為
人以賄選為目的而有賄賂或以其他不正利益為交換條件之認識，進而為宴客之行為始
能成立，否則一有人於他人宴會中出現，雖有推介自己或向參加宴會之人表達參選意
思，即認為違法，實有擴張解釋之嫌，且依原判決內容亦無證據足證上訴人與其他被
告間有何犯意聯絡及行為分擔，其判決亦有未當云云。惟查原判決綜合卷內證據資料
，認定上訴人有違反公職人員選舉罷免法之犯行，因而維持第一審論處上訴人共同對
於有投票權之人，交付招待筵席之不正利益，而約其為一定之行使部分之罪刑，駁回
上訴人在第二審之上訴，已詳其調查證據之結果及其取捨證據認定之理由，經核尚
無不合。且查：(一)上訴人假藉其父即將卸任感謝里民支持之名，席開三十二桌，宴請
有投票權之人劉清休等，並在請柬上及宴會中請求支持上訴人參選立法委員等情，業
經證人即當日參加宴會有投票權之劉清休等及師林潘瑞香、林啟峰等分別於警局初
訊及檢察官偵查中證述甚詳，並有請柬影本、現場錄音及照片等在卷可稽，上訴人確
有為求當選第五屆立法委員而宴請有投票權之人甚明，上訴意旨，空言指摘原判決調
查職責未盡，容有誤會。(二)按公職人員選舉罷免法第九十條之一之賄選罪，其行求賄
選階段，屬行賄者單方意思表示行為，不以相對人允諾為必要，而交付賄選階段，則
行賄者已實施交付賄賂之行為，一經交付，罪即成立。亦即投票行賄罪於行為人交付
賄賂或其他不正利益時，交付之相對人對其交付之目的已然認識而予收受，其交付賄
賂或其他不正利益之犯行即為成立，不以收受者確已承諾，或進而為一定投票權之行
使為必要。上訴人所為，係犯公職人員選舉罷免法第九十條之一第一項之對有投票權
人交付不當利益罪。其與劉伯達、劉  川、劉恩得間就本件犯行，有犯意聯絡及行為
之分擔，均為共同正犯。分別於判決理由說明甚詳。上訴意旨，徒憑己見，認交付賄
賂或不正利益罪，須以行為人以賄選為目的而有賄賂或以其他不正利益為交換條件之
認識，進而為宴客行為，始足當之，指摘原判決不當，亦有誤解。末查採證認事乃事
實審法院之職權，苟其證據之取捨及事實之認定，並不違背論理法則及經驗法則即不
容任意指為違法。其餘上訴意旨，置原判決之明白論斷於不顧，仍執陳詞，否認犯罪
，並未依據卷內訴訟資料具體指摘原判決如何違背法令，徒憑己意，就原審採證認事
之職權行使，或為單純事實之爭執、或抽象指摘原判決調查職責未盡云云，殊不足據
以辨認原判決已具備違背法令之形式。本件上訴意旨所指陳各項，均核與法律規定得
為第三審上訴理由之違法情形不相適合，揆諸首開說明，其上訴違背法律上之程式，
應予駁回。
據上論結，應依刑事訴訟法第三百九十五條前段，判決如主文。
中      華      民      國    九十二    年      二      月     十三     日
                              最高法院刑事第十一庭
                                  審判長法官  呂  潮  澤
                                        法官  白  文  漳
                                        法官  陳  世  雄
                                        法官  孫  增  同
                                        法官  林  開  任
      右正本證明與原本無異
                                              書  記  官
中      華      民      國    九十二    年      二      月     十九     日
                                                                      ：


司法院資訊處製作；財團法人民間司法改革基金會備份。
